臺灣板橋地方法院刑事判決　　　　　　100 年度訴字第1023號
公　訴　人　臺灣板橋地方法院檢察署檢察官
被　　　告　周元凱
　　　　　　　　 （現寄押於法務部矯正署臺灣監獄臺北分監）
上列被告因違反毒品危害防制條例等案件，經檢察官提起公訴（
99年度毒偵字第8139號），並經本院合議庭裁定由受命法官獨任
進行簡式審判程序，本院判決如下：
    主  文
周元凱施用第一級毒品，累犯，處有期徒刑拾月，扣案之第一級
毒品海洛因壹包（含包裝袋，驗餘淨重貳點肆陸捌公克）沒收銷
燬之，分裝杓貳支均沒收；又施用第二級毒品，累犯，處有期徒
刑陸月，扣案之第二級毒品甲基安非他命參包（均含包裝袋，驗
餘總純質淨重拾玖點捌公克）沒收銷燬之，扣案之吸食器壹組及
分裝杓貳支均沒收。應執行有期徒刑壹年貳月，扣案之海洛因壹
包（含包裝袋，驗餘淨重貳點肆陸捌公克）及甲基安非他命參包
（均含包裝袋，驗餘總純質淨重拾玖點捌公克），均沒收銷燬之
，扣案之吸食器壹組及分裝杓貳支，均沒收。
    事  實
一、周元凱於民國92年間因施用毒品案件，經臺灣臺北地方法院
    以92年度毒聲字第398 號裁定送觀察勒戒後，因認無繼續施
    用毒品傾向，而於92年7 月24日執行完畢釋放，並經臺灣臺
    北地方法院檢察署檢察官以92年度毒偵緝字第157 號為不起
    訴處分確定；復於94年間因施用毒品案件，經本院以94年度
    易字第1368號判決判處有期徒刑4 月確定，於95年3 月29日
    易科罰金執行完畢。又因犯竊盜案件，經臺灣士林地方法院
    以(一)96年度易字第2033號判決判處有期徒刑10月；另經本院
    先後以(二)96年度易字第1868號判決判處有期徒刑8 月；(三)96
    年度簡字第6877號判決判處有期徒刑4 月；於97年間又因犯
    竊盜案件，經臺灣桃園地方法院以(四)97年度審易字第101 號
    判決判處有期徒刑6 月；及因犯贓物案件，經本院以(五)97年
    度易字第1555號判決判處有期徒刑4 月，上開各罪嗣經本院
    裁定定應執行有期徒刑2 年5 月確定，嗣於98年10月21日縮
    短刑期假釋出監，於99年1 月20日保護管束期滿未經撤銷假
    釋，未執行之刑視為已執行完畢。
二、詎其猶不知悔改，於前述觀察勒戒後，再犯施用毒品之罪件
    ，經本院於94年間，以前揭判決判處有罪確定後，明知海洛
    因、甲基安非他命分係屬毒品危害防制條例第2 條第2 項第
    1 款、第2 款所定之第一級、第二級毒品，不得持有、施用
    ，竟基於施用第二級毒品甲基安非他命之犯意，於99年10月
    13日13時許，在位於臺北縣板橋市（現已改制為新北市板橋
    區，以下同）民生路3 段248 號8 樓之5 之居所內，以將第
    二級毒品甲基安非他命置入玻璃球吸食器內燒烤吸食煙氣之
    方式，施用甲基安非他命1 次，復基於施用第一級毒品海洛
    因之犯意，於99年10月15日某時許，在上址居所內，以將香
    菸摻以第一級毒品海洛因後點燃吸食之方式，施用海洛因1
    次，嗣於翌日4 時25分許，在臺北縣土城市（現已改制為新
    北市土城區○○○路○ 段204 號前為警緝獲，並扣得第一級
    毒品海洛因1 包（驗餘淨重2.468 公克）、第二級毒品甲基
    安非他命3 包（驗前總純質淨重19.87 公克、驗餘總純質淨
    重19.8公克），另扣得其所有供施用上開毒品使用分裝杓2
    支，及供施用二級毒品使用之吸食器1 組等物，而查悉上情
    。
三、案經臺北縣政府警察局（現已改制為新北市政府警察局）土
    城分局移送臺灣板橋地方法院檢察署檢察官偵查起訴。
    理  由
一、查被告周元凱所犯係死刑、無期徒刑、最輕本刑為3 年以上
    有期徒刑以外之罪，其於準備程序中就前揭被訴事實為有罪
    之陳述，經受命法官告知簡式審判程序之旨，並聽取其與公
    訴人之意見後，本院合議庭認為適宜由受命法官獨任進行簡
    式審判程序，爰依刑事訴訟法第273 條之1 第1 項規定，裁
    定由受命法官獨任進行簡式審判程序，合先敘明。
二、上揭事實，業據被告於本院偵審時供承不諱，且被告於99年
    10月16日為警採集尿液送驗之結果，呈現嗎啡、甲基安非他
    命之陽性反應，有台灣檢驗科技股份有限公司2010年11月3
    日濫用藥物檢驗報告（檢體編號為：H0000000號）1 紙在卷
    可稽，並有白色粉末1 包及白色結體3 包、吸食器1 組及分
    裝杓2 支扣案可資佐證，且上開白色粉末及白色晶體經送驗
    後，分別確含有海洛因及甲基安非他命成分（均含包裝袋，
    海洛因驗餘淨重為2.468 公克；甲基安非他命驗前總純質淨
    重為19.87 公克），亦有交通部民用航空局醫務中心99年10
    月27日航藥鑑字第0996689 號及內政部警政署刑事警察局99
    年12月7 日刑鑑字第0990159252號毒品鑑定書各1 紙在卷可
    考。足徵被告之自白核與事實相符，堪以採信。是本案事證
    明確，被告於前開時地，分別施用第一級毒品海洛因及第二
    級毒品甲基安非他命之犯行，洵堪認定。
三、按毒品危害防制條例於92年7 月9 日修正公布，自93年1 月
    9 日施行，其中第20條、第23條將施用毒品之刑事處遇程序
    ，區分為「初犯」及「5 年內再犯」、「5 年後再犯」，依
    其立法理由之說明：「初犯」，經觀察、勒戒或強制戒治後
    ，應為不起訴處分或不付審理之裁定；經觀察、勒戒或強制
    戒治執行完畢釋放後，「5 年內再犯」者，因其再犯率甚高
    ，原實施之觀察、勒戒及強制戒治既已無法收其實效，爰依
    法追訴或裁定交付審理。至於經觀察、勒戒或強制戒治執行
    完畢釋放後，「5 年後再犯」者，前所實施之觀察、勒戒或
    強制戒治已足以遮斷其施用毒品之毒癮，為期自新及協助其
    斷除毒癮，仍適用「初犯」規定，先經觀察、勒戒或強制戒
    治之程序。從而依修正後之規定，僅限於「初犯」及「5 年
    後再犯」二種情形，始應先經觀察、勒戒或強制戒治程序。
    倘被告於5 年內已再犯，經依法追訴處罰，縱其第3 次（或
    第3 次以上）再度施用毒品之時間，在初犯經觀察、勒戒或
    強制戒治執行完畢釋放5 年以後，已不合於「5 年後再犯」
    之規定，且因已於「5 年內再犯」，顯見其再犯率甚高，原
    實施觀察、勒戒或強制戒治，已無法收其實效，即應依該條
    例第10條處罰。（最高法院95年第7 次刑事庭會議決定意旨
    、95年度台非字第65號刑事判決意旨參照）。查本件被告前
    因施用毒品案件，經臺灣臺北地方法院以92年度毒聲字第39
    8 號裁定送觀察勒戒後，因認無繼續施用毒品傾向，於92年
    7 月24日執行完畢釋放，並經臺灣臺北地方法院檢察署檢察
    官以92年度毒偵緝字第157 號為不起訴處分確定。復於上開
    觀察勒戒執行完畢後5 年內即於94年間因施用毒品案件，經
    本院以前揭判決判處罪刑確定，於95年3 月29日易科罰金執
    行完畢等情，有臺灣高等法院被告前案紀錄表1 份在卷可按
    ，其於觀察勒戒完畢後5 年內有再犯施用毒品之情事，揆諸
    上揭說明，雖本次施用海洛因、甲基安非他命之犯行距初犯
    經觀察勒戒完畢釋放日已逾5 年，自仍應依法論罪科刑。
四、查海洛因、甲基安非他命分別係毒品危害防制條例第2 條第
    2 項第1 款、第2 款所稱之第一級、第二級毒品，不得非法
    持有及施用。核被告所為分別係犯毒品危害防制條例第10條
    第1 項、第2 項之施用第一級、第二級毒品罪。被告本次施
    用毒品前持有第一級毒品海洛因、第二級毒品甲基安非他命
    之低度行為，皆已為施用之高度行為所吸收，均不另論罪。
    又被告分別施用第一級毒品海洛因及第二級毒品甲基安非他
    命之犯行間，犯意各別，行為互殊，應予分論併罰。再查，
    被告有如事實欄所載犯罪科刑及執行之紀錄，於99年1 月20
    日保護管束期滿未經撤銷假釋，未執行之刑視為已執行完畢
    ，有上開前案紀錄表1 份在卷足憑，其於受有期徒刑執行完
    畢後，5 年內故意再犯本件有期徒刑以上之上開2 罪，均為
    累犯，皆應依法加重其刑。爰審酌被告雖經觀察勒戒，卻仍
    未能斷戒施用毒品惡習，屢犯施用毒品之罪，顯見其戒治意
    志不堅，缺乏戒絕毒癮之動機，本應從重量刑以收刑罰教化
    之效，惟念其施用毒品係對己身殘害，並未造成他人具體危
    害，且於犯後坦承犯行，態度尚稱良好等一切情狀，酌情分
    別量處如主文所示之刑，並定其應執行之刑，以示儆懲。本
    院審酌上述各情，認量處如主文之刑為妥適，公訴人求處有
    期徒刑1 年4 月，尚嫌過重，附此敘明。
五、末以，扣案之白色粉末1 包及白色晶體3 包（均含包裝袋，
    驗餘淨重2.468 公克、驗餘總純質淨重為19.8公克），經送
    驗後，確分別含有海洛因及甲基安非他命成分，業已認明如
    前，又因毒品鑑驗一般係以傾倒之方式，將包裝袋內之第一
    級毒品海洛因及第二級毒品甲基安非他命倒出而與包裝袋分
    離而秤重，必要時，輔以刮杓刮取袋內粉末，然無論依何種
    方式分離，包裝袋內分別均有極微量之第一級毒品海洛因及
    第二級毒品甲基安非他命殘留，此業經法務部調查局以93年
    3 月19日調科壹字第09300113060 號函釋在案，亦為本院職
    務上已知之事實，是足認前開4 只包裝袋，其內分別含有極
    微量第一級毒品海洛因及第二級毒品甲基安非他命殘留而無
    法析離，應整體視為查獲之第一級毒品海洛因及第二級毒品
    甲基安非他命，俱應依毒品危害防制條例第18條第1 項前段
    之規定，不問屬於犯人與否，均沒收銷燬之；至送鑑耗損之
    海洛因及甲基安非他命粉末既已滅失，自無庸再予宣告沒收
    銷燬之必要；此外，扣案之吸食器1 組，係被告所有，供其
    施用甲基安非他命毒品所用之物；又扣案之分裝杓2 支，係
    被告所有，且供其施用海洛因及甲基安非他命毒品所用之物
    ，業據其供承在卷（見本院卷第53頁），爰依刑法第38條第
    1 項第2 款規定併予宣告沒收。
據上論斷，應依刑事訴訟法第273 條之1 第1 項、第299 條第1
項前段，毒品危害防制條例第10條第1 項、第2 項、第18條第1
項前段，刑法第11條、第47條第1 項、第51條第5 款、第38 條
第1 項第2 款，判決如主文。
本案經檢察官吳孟竹到庭執行職務。
中    華    民    國    100   年    5     月    19    日
                  刑事第九庭  法  官  鄭凱文
以上正本證明與原本無異。
如不服本判決應於收受本判決後10日內向本院提出上訴書狀，並
應敘述具體理由，如未敘述上訴理由者，應於上訴期間屆滿後20
日內補提理由書狀於本院（均須按他造當事人之人數附繕本）「
切勿逕送上級法院」。
                              書記官  陳筱惠
中    華    民    國  100     年    5     月    19    日
附錄本案論罪法條：
毒品危害防制條例第10條
施用第一級毒品者，處6 月以上5 年以下有期徒刑。
施用第二級毒品者，處3 年以下有期徒刑。